【裁判字號】    97,訴,27
【裁判日期】    970609
【裁判案由】    妨害自由等
【裁判全文】
臺灣宜蘭地方法院刑事判決                97年度訴字第27號
公  訴  人  臺灣宜蘭地方法院檢察署檢察官
被      告  乙○○
選任辯護人  黃憲男律師
被      告  丙○○
上列被告因犯妨害自由等案件，經檢察官提起公訴（96年度偵字
第4302號、第3264號），本院判決如下：
    主  文
乙○○意圖為自己不法之所有，以恐嚇使人將本人之物交付，未
遂，處有期徒刑參月，如易科罰金，以新臺幣壹仟元折算壹日。
丙○○被訴妨害自由部分無罪。
乙○○被訴公然侮辱部分不受理。
丙○○被訴傷害部分不受理。
    事  實
一、乙○○意圖為自己不法之所有，於民國96年8月2日凌晨3時
    30分許，在宜蘭縣羅東鎮羅東火車站前，向丙○○要求拿錢
    出來，丙○○不從，乙○○並以手擊打丙○○之胸部，並要
    求丙○○拿錢出來，以此方式恐嚇丙○○交付財物，使丙○
    ○心生畏懼，惟仍未付款而未遂。
二、案經宜蘭縣政府警察局羅東分局報請臺灣宜蘭地方法院檢察
    署檢察官偵查起訴。
    理  由
壹、有罪部分：
一、證據能力部分：按被告以外之人於審判外之言詞陳述，除法
    律別有規定外，不得作為證據，刑事訴訟法第159條第1項定
    有明文，本件就被告乙○○部分，證人丙○○於警詢時之供
    述，係屬被告以外之人於審判外之言詞陳述，被告業經爭執
    其證據能力，復無刑事訴訟法第159條之2至第159條之5可作
    為證據之情形，應認無證據能力。
二、訊據被告乙○○矢口否認有何恐嚇取財之犯行，辯稱：伊沒
    有恐嚇丙○○云云。經查，上開事實，業經證人丙○○於本
    院審理時證稱：「剛開始他先跟我要1百元，我不給，他就
    朝我胸口打一拳，叫我錢拿過來……當時因為我也會害怕，
    而且那麼晚，後來我就還手打他……打完之後，我要帶他去
    派出所，後來他有在那邊掙扎，他說沒有怎樣，他不願意去
    」等語明確（見本院卷第67頁筆錄），核與其於偵查中所為
    證述之情節相符，且證人丙○○前後於偵審中，對於本案案
    發情節之描述均甚具體、詳盡，且言詞表達方式亦非千篇一
    律而有事後捏造記誦之嫌，足認其指述情節與事實相符。至
    被告乙○○雖否認其有對告訴人丙○○為何恐嚇取財之犯行
    ，然依當時情形觀之，告訴人丙○○於2人爭執後，除出手
    毆打被告乙○○外，尚欲將被告乙○○拉上車載往警察局，
    因被告乙○○不願前往，告訴人丙○○始強拉被告乙○○上
    車，則若被告乙○○確係無故遭告訴人丙○○毆打，被告乙
    ○○自應願前往警察局以確保自身安全，而被告乙○○反堅
    決不願前往警局，被告乙○○所為，已有可疑，況依證人甲
    ○○○○證稱：「我到現場看到乙○○坐在地上，臉上流血
    ，丙○○在旁邊罵他，我問乙○○何人打你，他說丙○○打
    他，我問他要不要告，他說不要」等語（見本院卷第58頁筆
    錄），可知被告乙○○於警員到場後，亦表示不要告丙○○
    ，若被告乙○○確係無故遭毆打，被告乙○○何以不告？被
    告乙○○所為，實與常情有違。且當時警員到場後，仍見到
    告訴人丙○○在罵被告乙○○，衡情若告訴人丙○○係無故
    毆打被告乙○○，自無於警員到場時繼續罵被告乙○○之可
    能。綜上，顯見被告乙○○確有於上開時地恐嚇告訴人丙○
    ○向其索討金錢而告訴人丙○○因而心生畏懼反出手毆打被
    告乙○○無誤，被告乙○○空言否認其有恐嚇取財之犯行云
    云，尚屬無據。從而，被告乙○○恐嚇取財未遂之犯行堪以
    認定，應依法論科。
三、核被告乙○○所為，係犯刑法第346條第1項、第3項之恐嚇
    取財未遂罪。被告乙○○雖已著手恐嚇取財行為之實施，惟
    其犯罪尚屬未遂，爰依刑法第25條第2項規定，按既遂犯之
    刑減輕之。爰審酌被告乙○○犯罪之動機、目的、犯罪所生
    危害、犯罪後態度等一切情狀，量處如主文所示之刑，並諭
    知易科罰金之折算標準。
貳、無罪部分：
一、公訴意旨另以：被告丙○○於民國96年8月2日凌晨3時30分
    許，因遭乙○○恐嚇取財未遂（詳如前述），被告丙○○竟
    基於妨害自由之犯意，強押乙○○上車，因認被告丙○○另
    涉犯刑法第302條之妨害自由罪嫌云云。
二、按犯罪事實應依證據認定之，無證據不得認定犯罪事實；不
    能證明被告犯罪者，應諭知無罪之判決，刑事訴訟法第154
    條第2項、第301條第1項分別定有明文。又所謂認定犯罪事
    實之證據，係指足以認定被告確有犯罪行為之積極證據而言
    ，如未發現相當證據，或證據不足以證明，自不能以推測或
    擬制之方法，以為裁判基礎。又認定不利於被告之事實，需
    依積極證據，茍積極證據不足為不利於被告事實之認定時，
    即應為有利於被告之認定，更不必有何有利之證據，此觀諸
    最高法院76年度臺上字第4986號、32年度上字67號判例意旨
    亦甚明顯。又現行犯，不問何人得逕行逮捕之；又依法令之
    行為不罰，刑事訴訟法第88條第1項、刑法第21條第1項分別
    有明文。
三、本件公訴人認被告丙○○涉犯妨害自由罪嫌，無非係以乙○
    ○之指述為其論據。訊據被告丙○○堅決否認有何妨害自由
    之犯行，辯稱：伊係要帶乙○○去警察局等語。
四、經查，被告丙○○遭被告乙○○恐嚇取財等情，業經認定如
    前，故被告丙○○既係遭被告乙○○恐嚇取財，被告乙○○
    即屬恐嚇取財之現行犯無誤，而被告乙○○雖指被告丙○○
    係無故要求其上車，然依當時情形觀之，被告丙○○既遭被
    告乙○○恐嚇取財，心生畏懼進而反抗毆打被告乙○○，被
    告丙○○若非為將被告乙○○帶往警局，豈可能無故將被告
    乙○○帶回其所有之車輛上？故堪認被告丙○○辯稱其係為
    將被告乙○○帶往警局始將被告乙○○帶往車上等情可採，
    則被告乙○○既為恐嚇取財之現行犯，任何人均得逮捕之，
    而被告丙○○為逮捕被告乙○○將其帶往警局，其雖有剝奪
    被告乙○○行動自由之行為，然依法令之行為既屬不罰，被
    告丙○○剝奪被告乙○○行動自由之行為，應有刑法第21條
    第1項阻卻違法事由之適用，而無以妨害自由罪相繩之餘地
    。從而，被告丙○○被訴妨害自由罪部分，自應為無罪之諭
    知。
參、不受理部分：
一、公訴意旨另以：被告乙○○於96年8月2日凌晨3時30分左右
    ，在羅東火車站前，以「幹你娘」等語辱罵丙○○。被告丙
    ○○竟基於傷害之犯意，毆打乙○○，致使乙○○受有胸部
    挫傷併左側第9肋骨骨折、頭部外傷併頭皮撕裂傷、腦震盪
    、左手及背部多處挫傷併瘀血等傷害等語。
二、按告訴乃論之罪，告訴人於第一審辯論終結前得撤回其告訴
    ，又告訴經撤回者，應諭知不受理之判決，刑事訴訟法第23
    8條第1項、第303條第3款分別定有明文。又諭知不受理之判
    決者，得不經言詞辯論為之，刑事訴訟法第307條亦有明文
    。又按告訴乃論之刑事事件於偵查中或第一審法院辯論終結
    前，調解成立，並於調解書上記載當事人同意撤回意旨，經
    法院核定者，視為於調解成立時撤回告訴或自訴，鄉鎮市調
    解條例第28條第2項亦有明文。
三、查本件告訴人丙○○告訴被告乙○○公然侮辱及告訴人乙○
    ○告訴被告丙○○傷害案件，起訴書認分係觸犯刑法第309
    條之公然侮辱罪、第277條第1項之傷害罪，依同法第314條
    、第287條前段之規定，均須告訴乃論。茲據丙○○與乙○
    ○於宜蘭縣羅東鎮調解委員會達成調解，均表示願撤回彼此
    對本案之刑事告訴，且上開調解書業經本院民事庭核定在案
    ，此有調解書1紙在卷可稽，依照首開說明，本件就被告乙
    ○○公然侮辱部分及被告丙○○傷害部分，均不經言詞辯論
    ，逕為不受理判決之諭知。
據上論斷，應依刑事訴訟法第299條第1項前段、第301條第1項前
段、第303條第3款、第307條，刑法第346條第1項、第3項、第25
條、第41條第1項前段，判決如主文。
本案經檢察官張立言到庭執行職務
中    華    民    國    97    年    6     月    9     日
                  刑事第二庭審判長法  官  黃永勝
                                  法  官  陳映佐
                                  法  官  鄭貽馨
以上正本證明與原本無異。
如不服本判決應於收受本判決後10日內，向本院提出上訴書狀，
並應敘述具體理由。若未敘述理由者，應於上訴期間屆滿後20日
內，向本院補提理由書狀 (均須按他造當事人之人數附繕本)。
                                  書記官  林嘉萍
中    華    民    國    97    年    6     月    10    日
附錄本案論罪科刑法條全文：
中華民國刑法第346條
意圖為自己或第三人不法之所有，以恐嚇使人將本人或第三人之
物交付者，處6月以上5年以下有期徒刑，得併科1千元以下罰金
。
以前項方法得財產上不法之利益，或使第三人得之者，亦同。
前二項之未遂犯罰之。


司法院資訊處製作；財團法人民間司法改革基金會備份。
